臺灣臺北地方法院交通事件裁定　　　　 94年度交聲字第590號
原處分機關　台北市政府警察局萬華分局
異　議　人　甲○○
即受處分人
上列異議人即受處分人因違反道路交通管理處罰條例案件，對於
台北市政府警察局萬華分局94年北市警交大字第AEB143059 號舉
發違反道路交通管理事件通知單聲明異議，本院裁定如下：
    主  文
異議駁回。
    理  由
一、按「違反本條例之行為，由左列機關處罰之：一、第十二條
    至第六十八條由公路主管機關處罰。二、第六十九條至第八
    十四條由警察機關處罰」、「受處分人，不服第八條主管機
    關所為之處罰，得於接到裁決書之翌日起二十日內，向管轄
    地方法院聲明異議」，道路交通管理處罰條例第八條第一項
    、第八十七條第一項定有明文。依上開條例之規定，交通事
    件受處分人得向法院聲明異議之標的，似僅以公路主管機關
    或警察機關所作之裁決書為限，行為人違反該條例第十二條
    至第六十八條之規定，由警察機關舉發違規行為而開立「舉
    發違反道路交通管理事件通知單」（下稱舉發通知單）時，
    該舉發通知單既非公路主管機關所作之裁決書，原不得作為
    聲明異議之標的。惟司法院釋字第四二三號解釋已揭示：「
    行政機關行使公權力，就特定具體之公法事件所為對外發生
    法律上效果之單方行政行為，皆屬行政處分，不因其用語、
    形式以及是否有後續行為或記載不得聲明不服之文字而有異
    」之意旨，且依違反道路交依違反道路交通管理事件統一裁
    罰基準及處理細則第四十八條第一項、第五十八條第二項：
    「違反道路交通管理事件，行為人認為舉發之事實與違規情
    形相符者，得於接獲通知單後，親自或委託他人持該通知單
    ，不經裁決自動向指定之處所，逕依裁罰標準執行並繳納罰
    鍰結案」、「依本細則第四十八條第一項辦理經繳納罰鍰結
    案後逾二十日不得再提出異議」之規定，行為人既得不經裁
    決自動繳納罰鍰而結案，並得於二十日內聲明異議，則在公
    路主管機關未曾作出裁決書時，應認為受處分人聲明異議之
    標的，即為警察機關所作之舉發通知單，管轄法院尚不得以
    未經裁決機關作成裁決書為由，逕行駁回受處分人異議之聲
    明，此乃基於「有權利即有救濟」之法理，並庶免法院裁定
    異議駁回後，或被認定為逾越自動繳納罰鍰之二十日聲明異
    議期間，或必須由公路主管機關裁決後再為聲明異議之程序
    上不利益。因針對行為人違反道路交通管理事件中同時作有
    舉發通知單及裁決書時，舉發通知單固僅對於舉發事實具有
    暫時確認之「暫時性行政處分」性質，必須經由裁決處分之
    作成，始能終局確定該舉發事實，然在行為人不經裁決自動
    繳納罰鍰而結案之情形，行為人繳納罰鍰之依據，即是該舉
    發通知單，則此時該舉發通知單即具有確認及下命處分之性
    質，且係終局之處分，行為人自得依違反道路交通管理事件
    統一裁罰基準及處理細則第五十八條第二項之規定，以警察
    機關為異議之相對人，於二十日內向管轄法院針對該舉發通
    知單之處分聲明異議。
二、本件異議人即受處分人甲○○於94年4月26日凌晨3時44分許
    ，駕駛車號SJB－248號輕型機車，行經臺北市華江橋機車引
    道，因車輛行駛不穩，經執勤之台北市政府警察局萬華分局
    警備隊員警馬懷志攔停後，發現異議人臉部潮紅，且身上散
    發濃濃酒味，遂對異議人進行酒精濃度檢測，檢測得其吐氣
    所含酒精濃度為每公升0.46毫克，認異議人違反道路交通管
    理處罰條例第三十五條第一項第一款而掣單舉發，異議人未
    經裁決，即於94年5月4日依照違反道路交通管理事件統一裁
    罰基準及處理細則第四十八條自動繳納罰鍰結案，復於同日
    採陳述意見方式當場填寫陳述書，經台北市交通事件裁決所
    94年5月20日北市裁三字第09435086310號函轉舉發單位即台
    北市政府警察局萬華分局查覆，經該局以94年5 月31日北市
    警萬分交字第09432299900 號文函覆異議人，表明異議人違
    規屬實舉發尚無違誤，異議人即於94年6 月17日具狀向本院
    聲明異議，而台北市交通事件裁決所復因異議人已依前開規
    定自動繳納罰緩，故未曾開立裁決書等情，此有上開函文、
    陳述書、聲明異議狀及本院收狀戳在卷可稽，並經本院依職
    權函詢台北市交通事件裁決所屬實（此有該所94年8 月11日
    北市裁三字第09439637000 號函說明在卷足憑）。異議人聲
    明異議狀雖表明「台北市政府警察局萬華分局、交通事件裁
    決所94年5月20日北市裁三字第09435086310號函所為之處分
    應予撤銷」，然異議人已於94年5月4日自動繳納罰鍰，其罰
    鍰之依據為台北市政府警察局萬華分局於94年4 月26日所作
    之舉發通知單，且台北市交通事件裁決所並未作成裁決書，
    該所前開94年5 月20日之函文，僅係函轉舉發單位查覆，則
    揆諸前揭規定及說明所示，應認本件異議人聲明異議之對象
    及標的，為台北市政府警察局萬華分局於94年4 月26日所作
    具有確認及下命處分終局性質之舉發通知單。又異議人於94
    年5月4日自動繳納罰鍰時，復於同日當場填寫陳述書，陳述
    對於該舉發通知單之意見，顯見異議人已表明對於該舉發事
    實之不服，即屬聲明異議之意，異議人所以自動繳納罰鍰，
    在於避免嗣後被罰以最高額之罰鍰，而非甘服原舉發事實之
    意；況異議人亦於收到台北市政府警察局萬華分局94年5 月
    31日北市警萬分交字第094322999 00號函文時，隨即於94年
    6 月17日具狀向本院聲明異議，是應認本件異議人之異議，
    尚未逾法定20日之異議期間。本院所以作此解釋，在於國家
    法令繁多且雜，本難期待一般人民深切瞭解國家法令之各項
    規定，亦即知悉「異議」、「陳述」、「申訴」等用語在法
    律上之不同意義；參以依照現行實務之作法，公路主管機關
    在得知行為人對於舉發通知單有所陳述時，均會向舉發機關
    函查行為人之陳述是否屬實，則在公文往返之後，距行為人
    當初繳納罰鍰之日早已逾越20日，如謂異議人嗣後具狀表明
    「聲明異議」才係對於舉發通知單之處分不服，顯不足以保
    障人民之訴訟權。
三、異議人聲明意旨略以：異議人於94年4 月26日因工作加班至
    清晨3 點，在回家前喝了半瓶保力達，嗣後駕車行經台北市
    華江橋機車引道時，員警未開警示燈躲在橋柱後方，隨即走
    出臨檢，當時員警問異議人有無喝酒，異議人回答：「有」
    ，員警隨即表示要作酒測，異議人問有無水，員警表示無水
    可供應，當異議人表示要購買水時，員警卻表示不行，並說
    如不作酒測，將開拒作酒測之紅單，異議人不得已作了酒測
    ，為此聲明異議，請求撤銷原處分等語。
四、經查：
  (一)按汽車駕駛人飲用酒類或其他類似物後其吐氣所含酒精濃度
    超過每公升0.25毫克或血液中酒精濃度超過百分之0.05以上
    者，不得駕車；汽車駕駛人，駕駛汽車經測試酒精濃度超過
    規定標準者，處新臺幣一萬五千元以上六萬元以下罰鍰，並
    當場移置保管其車輛及吊扣其駕駛執照一年；因而肇事致人
    受傷者，並吊扣其駕駛執照二年；致人重傷或死亡者，吊銷
    其駕駛執照，並不得再考領，道路交通安全規則第一百一十
    四條第一款、道路交通管理處罰條例第三十五條第一項第一
    款分別定有明文。又實施酒測前提供飲水之目的，在於避免
    口中有酒精殘留而造成酒測之誤差，因此飲用酒類未逾15分
    鐘，始有提供礦泉水漱口之必要。
  (二)本件異議人既已自陳確有飲用酒類，且係駕車行進間為警查
    獲，則異議人飲酒後猶仍駕駛汽車，已堪認定。又異議人自
    飲酒地至被查獲地已有一段距離，則異議人飲酒至實施酒測
    之時間，是否未逾15分鐘，即非無疑。況異議人被實施酒精
    濃度檢測之吐氣所含酒精濃度為每公升0.46毫克，異議人自
    陳已經飲用酒類結束逾15分鐘以上等情，復經本院依職權向
    台北市政府警察局萬華分局函詢屬實，此有該局94年8月2日
    北市警萬分交字第09433080500 號函檢附酒精濃度測試單、
    觀察紀錄表在卷可稽，則揆諸前揭規定及說明所示，異議人
    酒精濃度超過規定標準，已臻明確。是本件異議人之異議為
    無理由，應予駁回。
五、據上論斷，應依道路交通案件處理辦法第19條，裁定如主文
    。
中　　華　　民　　國　　94　　年　　9　　月　　6　　日
　　　　　　　　　        交通法庭法　官　林孟皇
以上正本證明與原本無異。
如不服本裁定，應於送達後5日內向本院提出抗告狀。
中　　華　　民　　國　　94　　年　　9　　月　　6　　日
  　　　　　　　　　　　　　　　　書記官　宋德華
